臺灣新北地方法院刑事判決　　　　　　　110年度訴字第603號
公　訴　人　臺灣新北地方檢察署檢察官
被　　　告　林章倫





指定辯護人　本院公設辯護人湯明純
上列被告因違反毒品危害防制條例案件，經檢察官提起公訴（11
0 年度偵字第8697號），暨移送併辦（110 年度偵字第24751 號
），本院判決如下：
    主    文
林章倫轉讓第一級毒品，累犯，處有期徒刑捌月；又犯販賣第一
級毒品，累犯，處有期徒刑拾陸年。應執行有期徒刑拾陸年肆月
。
扣案三星廠牌門號0000000000號行動電話壹支（含SI
M 卡壹張）沒收；未扣案販賣毒品所得新台幣肆萬捌仟元沒收，
於全部或一部不能沒收或不宜執行沒收時，追徵其價額。
    事    實
一、林章倫前因施用第一、二級毒品案件，經本院以101 年度訴
    字第1411號判處有期徒刑9 月、6 月，應執行有期徒刑1 年
    2 月確定，於民國107 年11月9 日縮短刑期假釋出監付保護
    管束，於108 年6 月6 日期滿未經撤銷假釋視為執行完畢。
    詎其明知海洛因、甲基安非他命係毒品，具成癮性、濫用性
    及社會危害性，不得販賣、轉讓、持有，仍分別為下列行為
    ：
  ㈠基於轉讓第一級毒品海洛因之犯意，於109 年12月24日12時
    30分許，在當時位於新北市○○區○○路○段000 巷00弄00
    號3 樓之居所，以將海洛因摻水稀釋置入針筒後交予鄭志勇
    施用之方式，無償轉讓第一級毒品海洛因。
  ㈡意圖營利，基於販賣第一級、第二級毒品之犯意，經以三星
    廠牌門號0000000000號行動電話與鄭志勇聯繫交易事宜後，
    於110 年1 月26日16時許，在上址居所，以新臺幣（下同）
    3 萬8000元、1 萬元之對價，同時販賣第一級毒品海洛因3.
    75公克、第二級毒品甲基安非他命5 公克予鄭志勇。
  ㈢嗣為警於110 年3 月3 日，持本院110 年度聲搜字第303 號
    搜索票，至林章倫前述居所執行搜索而查獲，並扣得上述行
    動電話1 支（含SIM 卡1 張）。
二、案經台中市政府警察局第四分局報請臺灣新北地方檢察署檢
    察官偵查起訴暨移送併案審理。
    理    由
一、按被告以外之人於審判外之陳述，雖不符前4 條之規定，而
    經當事人於審判程序同意作為證據，法院審酌該言詞陳述或
    書面陳述作成時之情況，認為適當者，亦得為證據，刑事訴
    訟法第159 條之5 定有明文；其立法理由在於傳聞證據未經
    當事人之反對詰問予以核實，乃排斥其證據能力。惟當事人
    如放棄對原供述人之反對詰問權，於審判程序表示同意該等
    傳聞證據可作為證據，此時，法院除認該傳聞證據欠缺適當
    性外，自可承認其證據能力。經查，關於本案所引屬於審判
    外陳述之傳聞證據，公訴人、被告林章倫及其辯護人於審判
    程序均同意作為證據，且經本院審酌該證據作成情況均無不
    適當之情形，是依上開規定，認得作為本案證據。
二、訊據被告固不否認有事實一㈠之轉讓海洛因犯行，惟矢口否
    認有何事實一㈡之販賣第一、二級毒品犯行，辯稱：當天我
    並沒有販賣海洛因及甲基安非他命給鄭志勇。那天在我家客
    廳，坐我對面的鄭志勇問我有無海洛因可以購買，在場其他
    朋友都有聽到，而我就再幫他問了在場人誰有海洛因，坐我
    隔壁綽號的「禿仔」說他有，鄭志勇就拿2 萬元給我，我就
    轉交給「禿仔」，之後再將「禿仔」給我內有白色粉末夾雜
    塊狀海洛因的夾鏈袋1 包轉交給鄭志勇云云。經查：
  ㈠前揭事實一㈠部分，業據被告於偵審中均坦承不諱，核與毒
    品海洛因受讓人鄭志勇於偵查中所證相符，並有109 年12月
    24日鄭志勇至被告居所之蒐證錄影畫面翻拍照片3 張在卷可
    稽（見偵卷第31頁），足徵被告此部分之自白係與事實相符
    ，堪予採信。從而，被告有此部分之轉讓第一級毒品犯行，
    堪予認定。
  ㈡事實一㈡部分：
  ⒈上開事實業據證人鄭志勇於偵查中證稱：我被查獲時，身上
    的海洛因就是於110 年1 月26日，在被告居所向他購買的，
    當天我是以4 萬8000元買了1 錢也就是3.75公克的海洛因以
    及5 公克的甲基安非他命等語明確（見偵卷第194 頁），核
    與被告於偵查中供稱：我承認110 年1 月26日有在我家賣毒
    品給鄭志勇等語（見偵卷第143 頁），及內容如下之兩人LI
    NE對話所顯示「被告因急需用錢，乃請求鄭志勇幫忙，而聯
    絡鄭志勇於同日4 時被告出門前抵達被告居所」等情均相符
    ；並考量鄭志勇於偵查中之證言係屬可採（詳見下述⒊②部
    分）；又被告行為時為50餘歲之人，具有相當社會閱歷，且
    常年為毒品犯罪人口，此有臺灣高等法院被告前案紀錄表在
    卷可按，對於販賣毒品係屬重罪，當屬知之甚詳，若非確有
    該等事實，實無空言承認有此重罪犯行之可能，而堪認其上
    開於偵查中之供述，係屬可信；此外，復有前述兩人LINE訊
    息翻拍照片4 張在卷可佐（見偵卷第35頁），及三星廠牌門
    號0000000000號行動電話1 支（含SIM 卡1 張）扣案可證，
    堪信為真實。
  ①110 年1 月26日4 時2 分
   （鄭志勇未接被告來電）
  ②110 年1 月26日4 時4 分
    被  告：勇仔你知道我不好過又挺你看怎樣電話接一下我急
            用錢
  ③110 年1 月26日6 時57分
    鄭志勇：好
  ④110 年1 月26日6 時58分
    鄭志勇：倫兄對不起我在看小孩今天下午我會去找你
    鄭志勇：不好意思
  ⑤110 年1 月26日11時28分
   （鄭志勇未接被告來電）
  ⑥110 年1 月26日11時29分
   （鄭志勇未接被告來電）
  ⑦110 年1 月26日11時43分
   （鄭志勇未接被告來電）
  ⑧110 年1 月26日11時54分
    被  告：你幾點要來
  ⑨110 年1 月26日11時55分
   （鄭志勇未接被告來電）
  ⑩110 年1 月26日11時59分
    被  告：朋友是互相幫忙而不是來互相擺爛電話也接一下
  ⑪110 年1 月26日14時51分
   （被告來電與鄭志勇通話7 秒）
  ⑫110 年1 月26日15時5 分
    被  告：我4 點要出去
    被  告：麻煩一下
  ⑬110 年1 月26日15時7 分
    鄭志勇：好
    鄭志勇：等等到
  ⑭110 年1 月26日15時43分
    被  告：（被告來電與鄭志勇通話16秒）
  ⒉關於被告本案販賣毒品之內容，雖證人鄭志勇於審理時對於
    辯護人覆主詰問關於「被告是說在110 年1 月26日當天，他
    只有幫你跟藥頭拿了海洛因，並沒有拿安非他命，對被告這
    樣的說法，你有什麼樣的意見？」之詢問，答稱「我不知道
    ，我忘記了，沒有意見。因為太久了，那時候我毒品用得很
    兇，腦袋不是很清楚，所以才會被判戒治。」云云（見本院
    卷第211 頁）；惟上開所證，非但與其歷經警詢、偵查均一
    致之證述（按其警詢之證言得作為彈劾證據使用，合先敘明
    ），即均稱：110 年1 月26日，向被告購買3.75公克的海洛
    因，及5 克的甲基安非他命等語不符（見偵卷第28、194 頁
    ），亦與其於同日審理之初，回答辯護人主詰問時所證：11
    0 年1 月27日，在台北市北投區行義路被警方查獲「海洛因
    跟安非他命」，都是前一天在被告居所買的等語（見本院卷
    第207 、208 頁），及回答關於「（被告處）拿到的毒品總
    共有哪些毒品？」之詢問時，所證「海洛因跟安非他命」等
    語（見本院卷第209 頁），俱不相符；再依鄭志勇上開警詢
    陳述係於本案毒品交易翌日（見偵卷第25頁），衡情並無記
    憶模糊或混淆之可能，且觀諸該次警詢筆錄之記載，鄭志勇
    對於員警之提問，均能詳盡、明確、有條理地回答（見偵卷
    第25至29頁），實無其所稱腦袋不清楚之情事；復參酌鄭志
    勇於審理時所證，係出自迴護被告之意，而配合被告辯解之
    所言（詳見下述⒊），益可見鄭志勇上開稱「不知道、忘記
    交易毒品內容、對被告辯稱沒意見」之所言，核屬迎合被告
    辯解之證述，並非屬實，自無以採信。則關於本案毒品交易
    內容，自應以鄭志勇於偵查及審理之初一致之證述為可信，
    即包括海洛因與安非他命。
  ⒊被告雖以前詞置辯，而證人鄭志勇於本院審理時亦稱：當天
    我是去被告家中跟被告2 、3 個朋友一起玩骰子，一陣子後
    我毒癮犯了，就跟被告說我要買毒品，被告跟我說他沒有，
    他說要幫我問朋友，接著就把其中一個年齡較大的男子拉到
    旁邊去，被告跟那個人在旁邊談了一陣子後，一起走過來，
    我就將錢交給被告，由被告遞給該名男子，那個人就把夾鏈
    袋包裝的毒品透過被告拿給我；我是直接拿錢讓被告拿毒品
    ，事先並沒有跟被告說我要多少數量的毒品云云（見本院卷
    第207 、208 、210 、217 至224 、231 頁）。然查：
  ①經審理時當庭提示並朗讀證人鄭志勇前於警、偵訊所為關於
    「被告確有單獨販賣本案毒品」之證述，鄭志勇係稱：警詢
    、偵查時確實有做如此之證述，且證述時並未遭刑求逼供等
    語（見本院卷第226 至229 頁）；並曾於同日審理時為「我
    毒癮犯了，所以拜託被告跟他朋友拿東西賣給我」之證述（
    見本院卷第208 、209 頁）；另同日審理作證時關於究竟係
    「先交錢」或「先收到毒品」乙節，亦證述不一（見本院卷
    第208 、222 、223 、224 、225 頁），足見鄭志勇於本院
    審理所證前後矛盾，已有可疑。
  ②依前述證人鄭志勇與被告於110 年1 月26日之LINE對話（見
    偵卷第35頁），被告於當日4 時4 分傳送「勇仔你知道我不
    好過又挺你看怎樣電話接一下我急用錢」，鄭志勇於當日6
    時58分傳送「倫兄對不起我在看小孩今天下午我會去找你」
    ，被告於當日11時59分傳送「朋友是互相幫忙而不是來互相
    擺爛電話也接一下」，以上足見係被告要求鄭志勇幫忙解決
    急用錢之情，鄭志勇始應允前往會面，又鄭志勇既係為幫忙
    解決被告缺錢問題而到場見面，則單純與被告友人一同擲骰
    子賭博，衡諸常情，斷無法解決被告急需用錢問題；況被告
    於前揭LINE對話中，即當日15時5 分亦傳送「我4 點要出去
    」、「麻煩一下」，經鄭志勇於同日15時7 分傳送「好」、
    「等等到」以回覆，更可見被告要求鄭志勇幫忙之事，應係
    兩人見面後數分鐘之內即可完成的，絕非擲骰子賭博此種需
    耗費長時間之事；且當日見面鄭志勇亦非償還欠款等情，已
    據其於審理時證稱：有欠被告7000元，至今尚未清償等語（
    見本院卷第206 頁）。凡此均可見鄭志勇嗣於審理時翻異前
    詞之所證，核與LINE對話不符，顯為迴護被告之詞；其當日
    到場與被告見面目的，應以其於偵查中所證為可採，即在與
    被告交易本案毒品，使被告取得本案交易毒品價金以解決缺
    錢問題甚明。
  ③又關於當日購毒經過，被告係稱：鄭志勇進來後在我對面坐
    下，就問我有無海洛因可以購買，同桌朋友都有聽到，我也
    當場問了大家誰有海洛因，坐我隔壁綽號「禿仔」友人就說
    他有云云（見本院卷第120 頁），亦與證人鄭志勇上開審理
    所證「玩骰子一陣後才因毒癮犯了要買毒品，被告就把朋友
    拉到旁邊去談了一陣子」等情迥異（見本院卷第207 、208
    頁）；且兩人證述歧異之處，並非一般人容易遺忘、混淆致
    記憶不清之處，而係「到場前即意在購買」、「毒癮犯了始
    起意購買」，和「一到場即買」、「到場後經過相當時間才
    買」，與「被告公開詢問眾人」、「被告單獨將朋友拉至一
    旁私下詢問」，及「禿仔自行公開言語回覆」、「直接透過
    被告交付毒品」之不同，可見鄭志勇上開審理時所證，亦與
    被告上開辯解不符，無從據為被告辯解之佐證。
  ④綜上，被告無法提供所辯「禿仔」之真實名籍資料以供查證
    ，又證人鄭志勇審理所證亦與被告所辯不符，無從據以為證
    ，且被告辯解復與卷內事證不符，自無以採信。
  ㈢按販賣海洛因、甲基安非他命係違法行為，非可公然為之，
    且有其獨特之販售通路及管道，復無公定價格，容易增減分
    裝之份量，而每次買賣之價量，可能隨時依雙方關係深淺、
    資力、需求量及對行情之認知、來源是否充裕、查緝鬆嚴、
    購買者被查獲時供述購買對象之可能風險評估等，而異其標
    準，非可一概而論。又近年來政府為杜絕毒品氾濫，乃嚴加
    執行施用及販賣之查緝，販賣毒品罪又係重罪，設若無利可
    圖或有特別情形，衡情一般人當無甘冒被查緝並科處重刑之
    風險，而將海洛因、甲基安非他命轉售他人之理；且海洛因
    、甲基安非他命可任意分裝或增減份量，而每次買賣之價量
    ，亦隨前開因素有所不同，因之販賣之利得，除經坦承犯行
    ，或帳冊記載明確外，委難察得實情；職是，縱未確切查得
    販賣賺取之實際差價，除別有事證，足認係按同一價格轉讓
    ，確未牟利外，尚難執此即認非法販賣之事證有所不足，致
    知過坦承者難辭重典，飾詞否認者反得逞僥倖，而失情理之
    平。查被告就販賣毒品部分否認犯行，本院自無從查得其販
    賣予證人鄭志勇可獲得之具體利潤為何；惟衡諸常情被告當
    無甘願涉險無償交付上述數量、價值非微之第一級、第二級
    毒品之理，是被告就事實一㈡部分確有牟利，殆無疑義。
  ㈣綜上所述，本案事證明確，被告如事實一㈠轉讓第一級毒品
    、如事實一㈡販賣第一級、第二級毒品犯行，均堪認定，應
    依法論科。
三、按海洛因、甲基安非他命分別為毒品危害防制條例第2 條第
    2 項第1 、2 款所規範之第一、二級毒品。核被告如事實一
    ㈠之所為，係違反毒品危害防制條例第8 條第1 項之轉讓第
    一級毒品罪；如事實一㈡之所為，係違反毒品危害防制條例
    第4 條第1 項、第2 項之販賣第一級毒品罪、販賣第二級毒
    品罪；被告轉讓、販賣上述毒品前後非法持有之低度行為，
    分別為轉讓、販賣之高度行為所吸收，均不另論罪。被告就
    如事實一㈡之所為，係以一販賣行為，分別販賣第一級、第
    二級毒品，為想像競合犯，應從一重之販賣第一級毒品罪處
    斷。又被告所犯上開各罪間，犯意各別，行為互殊，應分論
    併罰。
四、被告有事實欄所記載之犯罪科刑紀錄，於108 年6 月6 日假
    釋期滿未經撤銷視為執行完畢，有卷附臺灣高等法院被告前
    案紀錄表可按，其受有期徒刑執行完畢，5 年以內故意再犯
    有期徒刑以上之罪，為累犯；又審酌構成累犯之案件為被告
    施用第一級、第二級毒品案件，犯罪類型及罪質部分與本案
    具有關聯性，且足徵前開有期徒刑之執行對被告未生警惕作
    用，竟進而為毒品之轉讓及販賣行為，是以如加重其刑，尚
    不至於使「行為人所受的刑罰」超過「其所應負擔罪責」，
    爰依司法院大法官釋字第775 號解釋意旨及刑法第47條第1
    項，加重其法定最高及最低度刑；惟就其所犯販賣第一、二
    級毒品之法定刑為死刑、無期徒刑部分，依刑法第65條第1
    項規定，不得再加重其刑。按犯第4 條至第8 條之罪於偵查
    及歷次審判中均自白者，減輕其刑，毒品危害防制條例第17
    條第2 項定有明文；查被告於偵查及本院審判均自白事實一
    ㈠部分犯行，符合前開規定之減刑要件，爰依上開規定減輕
    其刑。又被告如事實一㈡所示販賣毒品海洛因、甲基安非他
    命之數量均僅屬小額零星販賣，尚非藏有鉅量之毒品，與大
    宗走私或利用幫派組織結構販賣者相較，對社會之危害稍低
    ，本案應僅屬吸毒者彼此間互通有無，並賺取其中些微差價
    、或從中擷取部分毒品以獲利，對社會造成之危害尚無從與
    前述之大宗販賣或組織型毒販相提並論，倘一律依想像競合
    後論處毒品危害防制條例第4 條第1 項之法定本刑死刑或無
    期徒刑，不免過苛，故認其犯罪情狀在客觀上足以引起一般
    人之同情，情節尚堪憫恕，爰就事實一㈡部分依刑法第59條
    規定減輕其刑，並依法就事實一㈠、㈡分別先加後減之（死
    刑、無期徒刑部分不加重）。
五、檢察官另移送本院併案審理之臺灣新北地方檢察署110 年度
    偵字第24751 號案件，係與本案事實一㈡起訴之事實相同，
    附此敘明。
六、爰審酌被告不思努力進取，又曾有施用毒品前科，應知毒品
    對人體之危害性，竟仍圖一己私利出售海洛因、甲基安非他
    命，復轉讓海洛因予證人鄭志勇，殘害國民身心健康，助長
    社會濫用毒品風氣，並造成社會治安潛在危險；惟念其坦承
    事實一㈠轉讓犯行，另販賣及轉讓之份量非鉅，兼衡犯罪分
    別之動機、目的、手段、事實一㈡販賣所得價金，及被告之
    素行、生活情形、經濟狀況、智識程度等一切情狀，分別量
    處如主文所示之刑，並定其應執行之刑，以資懲儆。
七、扣案三星廠牌門號0000000000 號行動電話1 支（含SIM 卡1
    張），係被告持犯事實一㈡，即用以與證人鄭志勇聯絡以販
    賣毒品所用之物，業如前述，爰依毒品危害防制條例第19條
    第1 項規定沒收之；另被告此部分販賣毒品所得係4 萬8000
    元，業據證人鄭志勇證述在卷（見偵卷第194 頁），又無刑
    法第38條之2 第2 項所定情形，爰依刑法第38條之1 第1 項
    、第3 項規定宣告沒收之，並於全部或一部不能沒收或不宜
    執行沒收時，追徵其價額。至於扣案毒品海洛因、甲基安非
    他命，係被告於本案犯行後，為供自己施用而分別於110 年
    2 月9 日向綽號「賢哥」之男子所購買、110 年2 月9 日之
    後買入，業據被告供述在卷（見偵卷第8 、12頁、本院卷第
    120 頁），即屬被告另案非法施用而持有之物；另扣案電子
    磅秤1 台、分裝袋1 袋，則經被告供稱係供其施用毒品時所
    用（見本院卷第120 頁），以上扣案物復無證據足認與被告
    事實一㈠、㈡之犯行相關，爰不予宣告沒收。
據上論斷，應依刑事訴訟法第299 條第1 項前段，判決如主文。
本案經檢察官陳香君偵查起訴，由檢察官許慈儀到庭執行職務。
中    華    民    國   110    年    11    月    30    日
                  刑事第二庭  審判長法  官  許必奇
　
                                    法  官  劉芳菁
　
                                    法  官  洪珮婷
上列正本證明與原本無異。
如不服本判決，應於送達後20日內，向本院提出上訴書狀，並應
敘述上訴理由：其未敘述上訴理由者，應於上訴期間屆滿後20日
內向法院補提理由書（均需按他造當事人之人數附繕本，切勿逕
送上級法院）。
                                    書記官  林修渝
中    華    民    國   110    年    12    月    2     日
　
附錄論罪科刑法條全文：
毒品危害防制條例第4 條第1 項、第2 項
製造、運輸、販賣第一級毒品者，處死刑或無期徒刑；處無期徒
刑者，得併科新臺幣3 千萬元以下罰金。
製造、運輸、販賣第二級毒品者，處無期徒刑或10年以上有期徒
刑，得併科新臺幣1 千5 百萬元以下罰金。
毒品危害防制條例第8 條第1 項
轉讓第一級毒品者，處1 年以上7 年以下有期徒刑，得併科新臺
幣1 百萬元以下罰金。